【裁判字號】    98,消債更,483
【裁判日期】    980814
【裁判案由】    更生事件
【裁判全文】
臺灣板橋地方法院民事裁定           98年度消債更字第483號
聲  請  人  甲○○
上列當事人依消費者債務清理條例聲請更生事件，本院裁定如下
：
    主  文
聲請駁回。
聲請費用由聲請人負擔。
    理  由
一、聲請意旨略以：聲請人因有不能清償債務情事，於民國95年
    間依「中華民國銀行公會會員辦理消費金融案件無擔保債務
    協商機制」，與最大債權銀行安泰銀行達成分期還款協議，
    自95年6 月起，分108 期，以利率2%，每月償還新台幣（下
    同）36,575元。惟聲請人與配偶共同扶養2 名子女，聲請人
    需負擔最基本生活費為15,329元（計算式：行政院主計處公
    告97年度台灣省最低生活費9,829 元+ 兩名子女費用共
    5,500 元=15,329 元），聲請人之收入扣除生活必要支出顯
    不足清償一致性協商金額，其不足之處皆先行於就職單位私
    下借支薪水以清償之。又聲請人長期沉重之經濟壓力令聲請
    人身心俱疲致影響工作績效，遭就職單位強迫離職，實有不
    可歸責於己之事由毀諾，非聲請人惡意不履行，爰聲請更生
    等語。
二、按聲請更生或清算不合程式或不備其他要件者，法院應以裁
    定駁回之，但其情形可以補正者，法院應定期間先命補正，
    消費者債務清理條例第8 條定有明文。又按債務人與金融機
    構協商成立者，不得聲請更生或清算，但因不可歸責於己之
    事由，致履行顯有重大困難者，不在此限；本條例施行前，
    債務人依金融主管機關協調成立之中華民國銀行公會會員辦
    理消費金融案件無擔保債務協商機制與金融機構成立之協商
    ，準用前項之規定，消費者債務清理條例第151 條第5 項、
    第6 項分別定有明文。蓋該債務清償方案係經債務人行使程
    式選擇權而與債權人締結之債務清理契約，其即應受該契約
    之拘束，且消債條例更生之規範目的，係在維持債務人基本
    生活之情況下，於債務人之能力範圍內盡力清償債務，非謂
    債務人得任意利用債務清理程式減輕債務，因此，為避免債
    務人針對已成立之協商方案任意毀諾，濫用更生或清算之債
    務清理程式，須債務人於協商成立後因不可歸責於己之事由
    ，致其無法履行原定清償方案，始例外得依消債條例聲請更
    生或清算。
三、經查，本件聲請人前於95年5 月間依金融主管機關協調成立
    之中華民國銀行公會會員辦理消費金融案件無擔保債務協商
    機制，與最大債權金融機構國泰世華銀行達成協商，協議自
    95年6 月起，以利率2%，分108 期，每期按月還款36,575元
    ，自96年11月起協商金額改為37,334元，聲請人並於97年7
    月後即未再依約履行之事實，有協議書、安泰商業銀行存款
    當期交易明細表影本各1 份在卷可稽，並有民事陳報狀1 份
    附於本院97年度消債更字第2121號卷第138-142 頁可憑。是
    本件聲請人向本院聲請更生，自須審究其是否有「不可歸責
    於己事由致履行顯有重大困難」之情事。經查，
    (一)聲請人前曾於97年12月12日向本院聲請更生，經本院以97
      年度消債更字第2121號、98年度消債抗字第95號民事裁定
      駁回其聲請，並經確定之事實，業經本院依職權調閱該民
      事卷宗查證屬實。聲請人復於98年7 月2 日再提出本件更
      生之聲請，雖主張其每月薪資扣除生活必要支出後，不足
      支付協商費用等語，惟聲請人於95年5 月間向安泰銀行申
      請協商時，於收入證明切結書切結其每月收入為30,000元
      乙節，業據安泰商業銀行於本院97年度消債更字第2121號
      聲請人聲請更生事件中陳報明確，並有收入證明切結書之
      影本1 份附於該卷宗可憑，固不足以支應每月36,575元之
      協商金額。惟聲請人既選擇與債權人締結債務清理契約，
      於協商之際自已盱衡全部債務及日常生活所需，評估自己
      之償債能力，於能力所及之範圍內始會同意債務清償方案
      。聲請人自95年6 月間起迄97年5 月間止，猶依上開協商
      條件正常履約達24期，其中自96年11月起猶與安泰銀行協
      商，提高每月清償金額為37,334元，有如前述，足見其非
      無依協商金額履行之能力。聲請人雖再主張向任職單位借
      支始得支應云云，但並未提出任何證據資料以為證明，自
      難採信。
    (二)聲請人雖又主張於97年6 月間遭就職單位強迫離職，不得
      已乃毀諾等語，固有員工離職申請表附於本院97年度消債
      更字第2121號卷第77頁可憑，惟聲請人於97年9 月間即至
      崇傑實業有限公司擔任會計工作，亦有在職證明書附於本
      院卷可憑。是以該不可歸責事由僅係一時短期狀況，依其
      情形尚不致使其不能清償協商金額或影響其後續依協商內
      容繼續履行之能力，其於締約後並無何履行困難之情事甚
      明。聲請人主張有不可歸責於己之事由致履行顯有重大困
      難，不足採取。
    (三)末按銀行公會針對95年度銀行公會協商案件已毀諾之客戶
      ，業已決議可申請「個別協商一致性方案」，即由最大無
      擔保債權銀行依據前置協商清償方案之精神和原則，與債
      務人重新協商議訂符合債務人繳款能力之月付款金額，該
      方案最長為180 期，利率最低為0%。是聲請人如認該清償
      協議之利率、期數有調整之必要，俾利其清償，自得再向
      最大無擔保債權銀行申請協商，附此敘明。
四、綜上，聲請人主張其毀諾係因不可歸責於己之事由所致，尚
    難採信；此外聲請人復未提出其他證據證明有何不可歸責於
    己之事由，致履行原協議內容有重大困難情事，是本件聲請
    與消費者債務清理條例第151 條第5 項規定即有不符，依上
    開說明，應駁回其更生之聲請，爰裁定如主文。
中    華    民    國    98    年    8     月    14    日
              民事第二庭    法      官  陳麗玲
上為正本係照原本作成
如不服本裁定，應於裁定送達後10日內，以書狀向本院提出抗告
，並繳納抗告費新臺幣1千元
中    華    民    國    98    年    7     月    14    日
                            書  記  官  吳俞玲


司法院資訊處製作；財團法人民間司法改革基金會備份。
